【裁判字號】    99,訴,461
【裁判日期】    990913
【裁判案由】    強盜等
【裁判全文】
臺灣桃園地方法院刑事判決               99年度訴字第461號
公  訴  人  臺灣桃園地方法院檢察署檢察官
被      告  丁○○
選任辯護人  左自奎律師
被      告  戊○○
            乙○○
上二人共同
指定辯護人  本院公設辯護人丙○○
上列被告因強盜等案件，經檢察官提起公訴（99年度偵字第1220
0號），及檢察官追加起訴，本院合併判決如下：
    主  文
丁○○所犯如附表一所示之罪，均累犯，各處如附表一所示之刑
，應執行有期徒刑玖年。未扣案之美工刀、西瓜刀及不明刀械各
壹把、扣案之番刀壹把及電擊棒壹支，均沒收。
戊○○共同意圖為自己不法之所有，以恐嚇使人將本人之物交付
，累犯，處有期徒刑壹年。扣案之番刀壹把及電擊棒壹支，均沒
收。
乙○○所犯如附表二所示之罪，各處如附表二所示之刑，應執行
有期徒刑捌年。未扣案之美工刀、西瓜刀及不明刀械各壹把、扣
案之番刀壹把及電擊棒壹支，均沒收。
    事  實
一、丁○○前因施用毒品違反毒品危害防制條例案件，經本院以
    95年度壢簡字第79號判決，判處有期徒刑4月確定，於民國9
    6年2月24日縮刑期滿執行完畢。復因施用毒品違反毒品危害
    防制條例案件，經本院以96年度壢簡字第1821號判決，判處
    有期徒刑5月確定；另於同年間因持有第一級毒品違反毒品
    危害防制條例案件，經本院以96年度壢簡字第1910號判決，
    判處有期徒刑4月確定，上開2罪所宣示之刑，嗣經本院以97
    年度聲字第932號裁定，定應執行有期徒刑8月確定。再因施
    用毒品違反毒品危害防制條例案件，經本院以97年度壢簡字
    第45 0號判決，判處有期徒刑6月確定，與上開裁定所宣示
    應執行之刑，接續執行。於98年4月16日縮短刑期假釋出監
    ，於98年5月9日保護管束期滿，假釋未經撤銷視為已執行完
    畢。戊○○於90年間，因連續施用第二級毒品違反毒品危害
    防制條例案件，經台灣新竹地方法院以90年度易字第124號
    判決，判處有期徒刑6月確定。復因施用第二級毒品違反毒
    品危害防制條例案件，經同院以91年度竹簡字第91號判決，
    判處有期徒刑4月確定。再因：(1)現役軍人違反毒品危害防
    制條例案件，經國防部北部地方軍事法院以94年度信審字第
    49號判決，判處有期徒刑4月確定，嗣經該院以96年度聲減
    字第105號裁定，減為有期徒刑2月確定；(2)詎於94年間，再
    犯連續施用第二級毒品違反毒品危害防制條例案件，經台灣
    新竹地方法院以94年度易字第191號判決，判處有期徒刑10
    月確定；(3)又犯施用第一級毒品違反毒品危害防制條例案件
    ，經同院以94年度訴字第687號判決，判處有期徒刑8月確定
    ；(4)再犯加重竊盜案件，經同院以94年度易字第608號判決
    ，判處有期徒刑2年確定；嗣前開(2)、(3)案件，經同院於96
    年7月16日以96年度聲減字第367號裁定，分別減為有期徒刑
    5月、4月，並與不得減刑之(4)案件定應執行刑為有期徒刑2
    年6月確定。復於96年8月9日，上揭(1)、(2)、(3)、(4)案件再
    經國防部北部地方軍事法院以96年度聲字第27號裁定，定應
    執行有期徒刑2年8月確定，嗣於97年1月15日因徒刑執行完
    畢出監。
二、丁○○、戊○○、乙○○，分別基於強盜、共同不正利用自
    動付款設備詐欺、共同恐嚇取財之犯意聯絡，於下列時、地
    為下列行為：
  (一)丁○○、乙○○與另一名真實姓名年籍不詳之成年男子，於
    99年4月14日上午9時50分許，在桃園縣平鎮市○○路18號對
    面停車場內，見甲○○獨自一人購買果菜完畢，欲駕駛其子
    向友人借得之車牌號碼V2-1882號自小客車離去之際，竟萌
    生不法所有意圖，共同基於強盜之犯意聯絡，推由丁○○持
    客觀上對人之生命、身體具危險性，可供兇器使用之金屬材
    質之美工刀1把，進入前述自用小客車內坐上駕駛座，抵住
    甲○○左手腕，並將甲○○擠到副駕駛座，另由乙○○持客
    觀上對人之生命、身體具危險性，可供兇器使用之金屬材質
    之西瓜刀1把，與該不詳姓名之成年男子持不明刀械1把一同
    進入上開車內後座，各以刀抵住甲○○頸部左右兩側，以此
    強暴、脅迫方式，至甲○○心生畏懼而至不能抗拒之程度，
    甲○○雖被迫交出新台幣（下同）2,500元，然其等認數額
    過少遂拒絕之，並動手搜尋甲○○身體，甲○○迫於無奈，
    交出皮夾內之郵局提款卡，其等逼問甲○○說出提款卡密碼
    ，甲○○心存畏怖僅能據實以告。丁○○、乙○○及該不詳
    姓名成年男子復另行萌生共同以不正方法由自動付款設備取
    得他人之物之密碼，經甲○○告知密碼，其等3人將甲○○
    強押上前開自小客車後，由丁○○駕駛該車，其間丁○○仍
    持前述美工刀，壓制甲○○之左手腕，並駕車行進，致甲○○左手腕遭美工刀劃傷（傷害部分未據告訴），其等駛至桃
    園縣平鎮市○○路○段金陵郵局，推由乙○○下車前往金陵
    郵局，其餘2人則於車上控制甲○○行動，乙○○於金陵郵
    局自動付款機接續數次輸入密碼操作該提款機，佯以該提款
    卡之合法使用人身分之不正方法領取現金，使該自動提款機
    所屬郵局辨識系統陷於錯誤，誤認乙○○為真正持卡人，而
    指示自動提款機付款，以此不正方法提領41,000元之金額得
    手後，其等在桃園縣平鎮市○○路120巷3弄路口令甲○○下
    車，而駕駛上開自用小客車離去。
  (二)丁○○、戊○○、乙○○共同基於意圖為自己不法所有之犯
    意聯絡，事前共同謀畫以前曾強盜甲○○之模式，再次尋找
    犯案對象以取得財物朋分。謀畫既定，推由戊○○、乙○○
    於99年4月26日下午6時40分許，在桃園縣平鎮市○○路57號
    大潤發量販店室外停車場，物色劫取財物之對象，丁○○則
    騎乘機車於可目視戊○○、乙○○行動之該停車場出口處把
    風。戊○○、乙○○於該停車場內，見庚○○獨自一人購物
    完畢，前往車牌號碼3572-FQ號自小客車停車位置欲駕車離
    去，認有機可趁，即由戊○○持電擊棒1支進入庚○○前開
    自小客車駕駛座，乙○○則持客觀上對人之生命、身體具危
    險性，可供兇器使用之金屬材質之番刀1把一同進入上開車
    內副駕駛座，庚○○因驚嚇畏懼而呼叫，惟尚未達於不能抗
    拒之程度，而欲趁隙逃離下車，戊○○見狀即按壓電擊棒，
    致庚○○受有左手手臂瘀青之傷害（傷害部分未據告訴），
    其等以此強暴、脅迫方式逼迫庚○○交出財物，庚○○固心
    存畏怖，然為使該停車場其他停車之駕駛人聽聞而救援，仍
    持續於驚嚇慌亂中大聲呼叫，丁○○等人為免遭人發覺，無
    待庚○○主動交付財物，迅即由乙○○自行取走庚○○放置
    於前開自小客車上之現金700元及手提包1只（內有台新銀行
    及國泰世華銀行信用卡各1張、索尼易立信S500行動電話1支
    、1G索尼易立信S500記憶卡1張、化妝包1只、文具包1只、
    零錢包1只、汽車駕照、健保卡各1張、長皮夾1只、鑰匙2支
    及手機電池1個），得手後旋即逃離現場。
  (三)乙○○於99年4月28日清晨5時40分許，行經桃園縣平鎮市○○路77號壢新醫院停車場前，見己○○所有車牌號碼KEO-79
    1號重型機車停放於該處，認有機可趁，竟萌生不法所有意
    圖，以其所有之機車鑰匙插入上開機車電門發動後，竊取該
    機車，得手後迅即駕駛離去。
三、嗣為警依車牌號碼V2-1882號自用小客車內遺留之安視國際
    實業有限公司購買電擊棒保固單及發票各1紙，於99年4月29
    日晚上7時10分許，在桃園縣中壢市○○路○段154巷43弄2號
    3樓循線查獲，並扣得電擊棒1支、番刀1把等物品。
四、案經桃園縣政府警察局平鎮分局報請臺灣桃園地方法院檢察
    署檢察官偵查起訴，及追加起訴。
    理  由
一、合併審判及判決程序
    按於第一審辯論終結前，得就與本案相牽連之犯罪或本罪之
    誣告罪，追加起訴。又數人共犯一罪、一人犯數罪者，均為
    相牽連之案件。刑事訴訟法第265條第1項；第7條第2款、第
    1款分別定有明文。又按分別提起之數宗訴訟，其訴訟標的
    相牽連或得以一訴主張者，法院得命合併辯論。命合併辯論
    之數宗訴訟，得合併裁判。民事訴訟法第205條第1項、第2
    項分別定有明文。刑事訴訟辯論程序就此雖無明文，惟自訴
    訟經濟之觀點，在不損及被告之權益下，自得類推適用之。
    查本件就事實欄二(二)部分，被告丁○○、戊○○、乙○○分
    別經檢察官以數人共犯一罪、一人犯數罪之相牽連案件之事
    由，分別提起公訴暨言詞辯論終結前追加起訴（追加內容詳
    如本院99年7月19日審判筆錄，參本院卷第152頁正反面），
    經本院分案以本院99年度訴字第607號審理。依前述規定及
    說明，自得合併審判及合併辯論，當亦得合併判決。本院於
    審判期日，於當事人均表同意下，諭知合併審理及合併辯論
    ，自亦得合併判決。
二、證據能力之說明
  (一)按被告之自白，非出於強暴、脅迫、利誘、詐欺、疲勞訊問
    、違法羈押或其他不正之方法，且與事實相符者，得為證據
    ；被告陳述其自白係出於不正之方法者，應先於其他事證而
    為調查，該自白如係經檢察官提出者，法院應命檢察官就自
    白之出於自由意志，指出證明之方法，刑事訴訟法第156條
    第1項、第3項定有明文。準此，被告對檢察官所提被告於警
    詢時及偵查中自白或不利己供述之證據能力俱無意見，本院
    亦查無明顯事證足證檢察機關於製作該等筆錄，有對被告施
    以不正方法之情事，是被告於審判外之陳述，均係出於任意
    性之陳述，且與事實相符，均認具證據能力。
  (二)被告以外之人審判外陳述筆錄
    1.次按證人、鑑定人依法應具結而未具結者，其證言或鑑定
      意見，不得作為證據，刑事訴訟法第158條之3定有明文。
      又所謂「依法應具結而未具結者」，係指檢察官或法官依
      刑事訴訟法第175條之規定，以證人身分傳喚被告以外之
      人到庭作證，或雖非以證人身分傳喚到庭，而於訊問調查
      過程中，轉換為證人身分為調查時，此時其等供述之身分
      為證人，則檢察官、法官自應依同法第186條有關具結之
      規定，命證人供前或供後具結，其陳述始符合同法第158
      條之3規定，而有證據能力；若檢察官或法官非以證人身
      分傳喚而以告發人、告訴人、被害人或共犯、共同被告身
      分傳喚到庭為訊問時，其身分既非證人，即與「依法應具
      結」之要件不合，縱未命其具結，純屬檢察官或法官調查
      證據職權之適法行使，當無違法可言。而前揭不論係本案
      或他案在檢察官面前作成未經具結之陳述筆錄，係屬被告
      以外之人於偵查中向檢察官所為之陳述，本質上屬於傳聞
      證據，基於保障被告在憲法上之基本訴訟權，除該被告以
      外之人死亡、身心障礙致記憶喪失或無法陳述、滯留國外
      或所在不明而無法傳喚或傳喚不到、或到庭後拒絕陳述等
      情形外，如已經法院傳喚到庭具結而為陳述，並經被告之
      反對詰問，前揭非以證人身分而在檢察官面前未經具結之
      陳述筆錄，除顯有不可信之情況者外，得為證據，並應於
      判決內敘明其符合傳聞證據例外之理由；又前揭非以證人
      之身分在審判中之陳述筆錄，倘該被告以外之人已經法院
      以證人身分傳喚到庭並經具結作證，且由被告為反對詰問
      ，或有前揭傳喚不能或詰問不能之情形外，該未經具結之
      陳述筆錄因屬審判上之陳述，自有證據能力；若係在另案
      法官面前作成之陳述筆錄，本質上亦屬傳聞證據，自得依
      同法第159條之1第1項之規定，認有證據能力，不能因陳
      述人未經具結，即一律適用同法第158條之3規定，排除其
      證據能力，最高法院96年度台上字第3527號判決意旨可資
      參照。
    2.所謂「交互詰問」規定，係指當事人雙方依據刑事訴訟法
      第166條以次規定，所為之「輪流訊（詢）問」，其目的
      在透過被證人指控不利事項之被告之「反詰問」，以檢驗
      證人證言之可信性，換言之，其目的在發現證人證言之真
      實性。而被告詰問證人之權利，於我憲法上更屬訴訟權及
      正當法律程序保障之核心，司法院大法官議決釋字第582
      號解釋開宗明義即謂：「憲法第16條保障人民之訴訟權，
      就刑事被告而言，包含其在訴訟上應享有充分之防禦權。
      刑事被告詰問證人之權利，即屬該等權利之一，且屬憲法
      第8條第1項規定『非由法院依法定程序不得審問處罰』之
      正當法律程序所保障之權利。為確保被告對證人之詰問權
      ，證人於審判中，應依法定程序，到場具結陳述，並接受
      被告之詰問，其陳述始得作為認定被告犯罪事實之判斷依
      據」；解釋理由書更謂：「此等憲法上權利之制度性保障
      ，有助於公平審判（釋字第442號、第482號、第512號解
      釋參照）及發見真實之實現，以達成刑事訴訟之目的」。
      因而若謂傳聞法則之例外，毋寧在保障被告受憲法保障之
      「對質詰問權」訴訟基本權，絕不為過。採傳聞法則立法
      之美國聯邦最高法院，認為得容許之傳聞例外即採取所謂
      「真實性理論」，此說重點即在確保被告對證人之對質詰
      問權，咸認此說有將傳聞法則憲法化之意味，亦即在證據
      法稱之「傳聞法則」，在憲法則易名為「對質詰問權」。
      最高法院94年度台上字第3728號判決亦「呼應」釋字第
      582號解釋意旨，以被告對質詰問權是否於審判外經確保
      之方式，實質上限縮刑事訴訟法第159條之1至第159條之3
      規定之適用，而謂：「按刑事訴訟法為保障被告受公平審
      判及發現實體真實，於民國92年2月6日修正及增訂公布施
      行之前及之後，對於人證之調查均採言詞及直接審理方式
      ，並規定被告有與證人對質及詰問證人之權利，其中被告
      之對質詰問權，係屬憲法第8條第1項規定『非由法院依法
      定程序不得審問處罰』之正當法律程序所保障之基本人權
      及第16條所保障之基本訴訟權，不容任意剝奪；故法院於
      審判中，除有法定情形而無法傳喚或傳喚不到或到庭後無
      正當理由拒絕陳述者外，均應依法定程序傳喚證人到場，
      命其具結陳述，並通知被告，使被告有與證人對質及詰問
      之機會，以確保被告之對質詰問權；否則，如僅於審判期
      日向被告提示該證人未經對質詰問之審判外陳述筆錄或告
      以要旨，被告之對質詰問權即無從行使，無異剝奪被告該
      等權利，且有害於實體真實之發現，其所踐行之調查程序
      ，即難謂適法，該審判外之陳述，不能認係合法之證據資
      料。又刑事訴訟法第159條之1至第159條之2所稱得為證據
      之被告以外之人於審判外向法官所為之陳述，以及於偵查
      中向檢察官所為之陳述，係指已經被告或其辯護人行使反
      對詰問權者而言，如法官於審判外或檢察官於偵查中訊問
      被告以外之人之程序，未予被告或其辯護人行使反對詰問
      權之機會，除有刑事訴訟法第159條之3所列各款之情形以
      外，均應傳喚該陳述人到庭使被告或其辯護人有行使反對
      詰問權之機會，否則該審判外向法官所為陳述及偵查中向
      檢察官所為陳述，仍不具備適法之證據能力」（同意旨參
      見最高法院94年度台上字第5651號判決、95年度台上字第
      3637號、4558號、4609號、5026號、5160號、5256號、61
      74號判決）。至於傳聞例外未予被告對質詰問，其陳述始
      得作為認定被告犯罪事實之判斷依據。至於被告以外之人
      （含證人、共同被告等）於審判外之陳述，依法律特別規
      定得作為證據者（刑事訴訟法第159條第1項參照），【除
      客觀上不能受詰問者外】，於審判中，仍應依法踐行詰問
      程序」等語。
    3.從而，傳聞法則之例外，應結合釋字第582號解釋所揭櫫
      的對質詰問權保障觀點。符合傳聞法則例外，經立法者認
      具證據能力之審判外陳述，如因而未能使被告於偵查或審
      判程序中行使其對證人之對質詰問權，即尚須符合對質詰
      問權之例外事由，始無侵害被告憲法上對質詰問權之情。
      此所以釋字第582號解釋所稱：「至於被告以外之人（含
      證人、共同被告等）於審判外之陳述，依法律特別規定得
      作為證據者（刑事訴訟法第159條第1項參照），除客觀上
      不能受詰問者外，於審判中，仍應依法踐行詰問程序」之
      意義，而所謂「除客觀上不能受詰問者外」，即係大法官
      所明示之對質詰問權例外。本院參酌學者見解以為，對質
      詰問權既係保障刑事被告防禦權受公平審判之核心內涵，
      因而即應以對被告防禦權的補償，作為對質詰問容許例外
      的必要條件，至少應包括以下4項主要原則（參見林鈺雄
      ，共犯證人與對質詰問－從歐洲人權法院裁判看我國釋字
      第582號解釋之後續發展，月旦法學雜誌第116期）：1.義
      務法則：亦即國家機關應先履行自身的促成傳訊義務（包
      括拘提），始能主張對質詰問的例外，據此，若法院欲朗
      讀不利證人的先前筆錄作為裁判基礎，前提是已盡了傳拘
      該證人之努力，而該證人仍無法親自到庭之情形（參見最
      高法院94年度台上字第5749號判決意旨）；2.歸責法則：
      亦即不利被告之證人所以不能到庭，非肇因於可歸責於國
      家之事由所致，倘係可歸責於國家之事由，則不能作為採
      納未經對質詰問之不利陳述的正當理由；3.防禦法則：採
      納不利證人先前未經對質詰問或其他書面，應先給予被告
      以其他方式質疑該證詞之機會，例如傳訊其他證人打擊該
      審判外陳述之可信性；4.驗證法則（佐證法則）：該不利
      陳述（傳聞）仍不得作為有罪裁判的主要或唯一證據，仍
      應輔以其他證據，以驗證該不利陳述的真實性。前二者法
      則可謂對於證據能力之限制，後二者法則則係對於證明力
      之限制。
    4.經查，本件被告丁○○與乙○○、戊○○間固有共犯關係
      ，惟各共同被告於警詢時係以被告身分應訊，其身分既非
      證人，即與「依法應具結」之要件不合，且證人即共同被
      告乙○○、戊○○於本院審理時，亦經以證人交互詰問及
      具結程序，並經對各該證人審判外陳述筆錄之證據能力有
      爭執之被告行使反對詰問，已足保障被告之對質詰問權，
      則前開審判外之陳述屬傳聞證據之理由，因對質詰問權延
      緩至審判中確保而治癒，其等於警詢、偵查中所為證詞核
      與審判中所述大致相符而無顯有不可信之情況，且均為證
      明犯罪事實存否所必要，應認其於審判外之陳述，有證據
      能力。是上開證人乙○○、戊○○於警詢時、偵查中所為
      陳述，依首揭說明，均有證據能力。再者，認定被告以外
      之人審判外陳述於未進行交互詰問前無證據能力之理由，
      係因暫不符合傳聞法則之例外事由及被告未踐行其對質詰
      問權，因而此等事由係相對性存在，被告以外之人經以證
      人身分傳喚到庭後，上述認定無證據能力之理由即有補正
      之情形，如其審判中之陳述與審判外之陳述一致者，已符
      合傳聞之例外且對質詰問權延緩至審判中保障，審判外之
      陳述自有證據能力。其先前陳述與審判中不一致者，本得
      做為彈劾證據使用而不受傳聞法則之拘束，且如證明具有
      刑事訴訟法第159條之2之例外事由，就實體構成要件犯罪
      事實而言亦有證據能力。
    5.另按被告以外之人於審判外之言詞或書面陳述，除法律有
      規定者外，不得作為證據。被告以外之人於審判外之陳述
      ，雖不符前4條（指刑事訴訟法第159條之1至第159條之4
      ）之規定，而經當事人於審判程序同意作為證據，法院審
      酌該言詞陳述或書面陳述作成時之情況，認為適當者，亦
      得為證據。刑事訴訟法第159條第1項、第159條之5第1項
      ，分別定有明文。查被告乙○○、戊○○對其他共同被告
      審判外陳述筆錄之證據能力，均不爭執；另被告丁○○、
      戊○○、乙○○對於檢察官所提出之證人即被害人甲○○
      、庚○○、己○○審判外之陳述筆錄，經上述被告於審判
      程序同意作為證據，本院審酌該言詞陳述或書面陳述作成
      時之情況，認為適當，依上開規定，有證據能力。
  (三)另監視器翻拍照片10張、安視保國際實業有限公司購買電擊
    棒保固單及發票各乙紙、郵政自動櫃員機交易明細表、加油
    發票暨中華電信股份有限公司99年3月繳費通知、桃園縣政
    府警察局車輛協尋電腦輸入單（編號P099044H6V13SV5）暨
    99年4月30日贓物認領保管單（具領人：蕭雋恆）、99年4月
    30日贓物認領保管單（具領人：己○○）、桃園縣政府警察
    局車輛尋獲電腦輸入單、99年4月29日同意受搜索同意書、
    桃園縣政府警察局平鎮分局偵查隊搜索、扣押筆錄、扣押物
    品目錄表暨扣押物品收據證明書、現場照片18張、桃園縣政
    府警察局平鎮分局偵查隊99年5月10日扣押筆錄、扣押物品
    目錄表暨扣押物品收據證明書，均屬書證性質，復均與本案
    事實具有自然關聯性，亦無事證足認有違背法定程序或經偽
    造、變造所取得之情事，是皆有證據能力。
三、犯罪事實之認定
  (一)事實欄二(一)被告丁○○、乙○○被訴加重強盜罪及不正利用
    自動付款設備詐欺罪部分）：
    1.訊據被告丁○○、乙○○固不否認有於99年4月14日上午9
      時50分許，在桃園縣平鎮市○○路18號對面停車場內，見
      被害人甲○○駕駛車牌號碼V2-1882號自小客車即將離去
      之際，由其等分持美工刀1把、西瓜刀1把，分別進入被害
      人甲○○所駕駛之上開自小客車內，命被害人甲○○交出
      財物，事後被害人甲○○交出皮夾內之郵局提款卡，其等
      經被害人甲○○告知密碼後，與被害人甲○○一同上車至
      桃園縣平鎮市○○路○段金陵郵局，由被告乙○○下車前
      往金陵郵局領取現金，提領現款後，其等在桃園縣平鎮市
      ○○路120巷3弄路口令被害人甲○○下車，而駕駛上開自
      用小客車離去等情，惟均矢口否認有另外之第三人與其等
      共同犯本件加重強盜罪，被告丁○○、乙○○均辯稱：本
      件事實欄二(一)部分僅有其等2人犯案，不知為何被害人甲○○會證稱有3人一同強盜財物云云。
    2.經查：99年4月14日上午9時50分許，在桃園縣平鎮市○○
      路18號對面停車場內，被害人甲○○購買果菜完畢，坐上
      其子向友人借得之車牌號碼V2-1882號自小客車之駕駛座
      ，欲駕車離去之際，有3個人出現，3人中之被告丁○○持
      美工刀上車將被害人甲○○擠到副駕駛座，其自行坐在駕
      駛座上，並以美工刀壓制被害人甲○○左手腕。被告乙○○持西瓜刀與另1成年男子持不明刀械分別押住被害人甲○○頸部兩側，當時被害人甲○○因遭被告等3人分持3把
      刀壓制身體，因其等人多勢眾，且有攜帶刀械，至被害人
      甲○○不能抗拒。其等向被害人甲○○索取財物，被害人
      甲○○交出口袋內之2,500元，然其等認該數額不足而拒
      收並要求被害人甲○○要交出提款卡，且動手搜尋被害人
      甲○○身體，被害人甲○○迫於無奈，交出皮夾內之郵局
      提款卡，並在其等逼問下說出提款卡密碼。被告丁○○、
      乙○○及該不詳成年男子仍持續控制被害人甲○○，復由
      被告丁○○駕駛前開自小客車至桃園縣平鎮市○○路○段
      金陵郵局，其間被告丁○○所持之美工刀，仍繼續壓住被
      害人甲○○左手腕，因車輛行駛之故，被害人甲○○左手
      腕遭美工刀劃傷。至金陵郵局後，被告丁○○及該名成年
      男子於車上控制被害人甲○○行動，被告乙○○則下車至
      金陵郵局自動付款機提款現金41,000元後，其等在桃園縣
      平鎮市○○路120巷3弄路口令被害人甲○○下車，該3人
      駕駛上開自用小客車離去等情，業據證人即被害人甲○○
      於本院審理中證述綦詳，核與其在警詢、偵查中所述合致
      （參99年度偵字第12200號卷第83頁至第89頁、第221頁至
      第227頁、本院卷第145頁至第158頁）；再以被告丁○○
      確實於前述強取被害人甲○○財物後，在99年4月21日仍
      駕駛前開被害人甲○○所使用之自小客車至安視保國際實
      業有限公司購買電擊棒1支，此有監視器翻拍照片10張、
      安視保國際實業有限公司購買電擊棒保固單及發票各乙紙
      存卷可稽（參99年度偵字第12200號卷第90頁至第94頁、
      第95頁）；況且證人甲○○於本院審理中始終陳稱本件由
      法院依法處理，而未另有賠償之請求等語（參本院卷第
      149頁），顯見證人甲○○並無指誣之動機。參酌證人甲○○與被告等人並無宿怨嫌隙，其既於審理中結證後仍為
      不利被告之證述，其證述憑信性自具有相當程度之擔保。
      互參上情，堪認證人甲○○上開所言應係就當日親身經歷
      之事所為之供述，而非出於虛捏杜撰。此外，復有桃園縣
      政府警察局車輛協尋電腦輸入單（編號P099044H6V13SV5
      ）、99年4月30日贓物認領保管單（具領人：蕭雋恆）、
      郵政自動櫃員機交易明細表在卷可佐，及扣案之車牌號碼
      V2-1882號自小客車鑰匙、電擊棒各1支可稽（參99年度偵
      字第12200號卷第101頁、第103頁、第97頁至第100頁、第
      139頁至第141頁），此部分事實堪以認定。足認上揭時、
      地，對於被害人甲○○實施強暴、脅迫至被害人甲○○不
      能抗拒，而取得被害人甲○○錢財之行為人確實有3人，
      而益證被告丁○○、乙○○前開所辯，難以憑採。
    3.據上所陳，本件被告丁○○、乙○○如事實欄二(一)所載犯
      行，事證已臻明確，堪以認定。
  (二)事實欄二(二)被告丁○○、戊○○、乙○○被訴加重強盜罪部
    分：
    1.訊據被告戊○○、乙○○對於有在上揭時、地，分持電擊
      棒與番刀進入被害人庚○○所駕駛之前述自小客車內，因
      被害人庚○○呼救，被告戊○○並以電擊棒毆打被害人庚○○，被告乙○○則出示番刀喝令被害人庚○○交出財物
      ，因被害人庚○○不斷大聲呼救，事後被告乙○○自被害
      人庚○○所駕駛之前述自小客車內取走被害人庚○○所有
      之皮包等物等情坦承不諱。訊據被告丁○○則矢口否認有
      何強盜或恐嚇取財犯行，辯稱其並未參與被告戊○○、乙○○前開犯行，當日其僅騎車至該大賣場購物，不知被告
      戊○○、乙○○行搶被害人庚○○云云。
    2.經查，99年4月26日下午6時40分許，於桃園縣平鎮市○○
      路57號大潤發量販店室外停車場，見被害人庚○○獨自一
      人欲駕駛車牌號碼3572-FQ號自小客車離去，即由被告戊○○持電擊棒1支進入被害人庚○○前開自小客車駕駛座
      ，被告乙○○則持番刀1把一同進入上開車內副駕駛座，
      坐在被害人庚○○兩側之被告2人，抓住被害人庚○○，
      將被害人庚○○身體移置該車排擋桿處，被害人庚○○因
      受到驚嚇，心生畏懼而大聲呼叫欲逃離下車，被告戊○○
      見狀即按壓電擊棒，致庚○○受有左手手臂瘀青之傷害，
      斯時被告乙○○則出示所持之番刀，表示要索取財物，喝
      令被害人庚○○不得呼叫，被害人庚○○為使該處停車場
      其他停車之駕駛人聽聞而救援，仍持續大聲呼叫，被告乙○○隨即將被害人庚○○放置於車內之手提包乙只取走，
      該手提包內有台新銀行及國泰世華銀行信用卡各1張、索
      尼易立信S500行動電話1支（門號0000-000-000號）、1G
      易立信S500記憶卡1張、化妝包1只、文具包1只、零錢包1
      只、汽車行車執照、健保卡各1張、長皮夾1只、鑰匙2支
      及手機電池1個）等情，業據證人即被害人庚○○於警詢
      中指訴詳確（參99度偵字第12200號卷第104頁至第106 頁
      ）；證人庚○○固於偵查中證稱：99年4月26日下午6時40
      分許，在桃園縣平鎮市○○路57號大潤發量販店室外停車
      場，因當日伊要開車回家，左邊有人開車門坐進來，右邊
      有人也進來，兩人都有載帽子，右邊該人有蒙臉，伊吵著
      說要出去，右邊該人即亮出約20公分之水果刀，禁止伊吵
      鬧，左邊該人即以手蒙住伊嘴巴，伊想從車門出去但跑不
      出去，該兩人將伊移到中間，左邊該人持電擊棒毆打伊，
      右邊該人稱其等係要索取錢財，要伊勿大聲呼叫，事後伊
      將車門反鎖開到光亮處，後來發現伊所有之皮包不見，是
      其等趁伊不注意取走，並非其等持刀威脅後始由伊親手交
      付等情（參99度偵字第12200號卷第221頁至第227頁）。
      互參證人庚○○歷次所為陳述，大抵合致，雖其在處於何
      種心情狀態下，其所有之皮包遭被告乙○○取走乙節所述
      略有出入，惟其指訴被告戊○○、乙○○確分別持有電擊
      棒、刀械進入其所駕駛之前述自小客車內，並將其身體移
      到前座中間位置，且遭被告戊○○持電擊棒毆打，被告乙○○則出示刀械表示要強索錢財等情，始終如一。而按證
      人係在訴訟上陳述自己觀察事實之第三人，即以其自己所
      體驗之事實提供為認定事實之供述證據，具有證據能力。
      惟一般人對於事物之注意及觀察，有其能力上之限制，未
      必如攝影機般，可以「打開」眼睛記錄整個事件經過，然
      後於法庭上「倒帶」其記錄過程。而證人之注意及觀察，
      往往未慮及將被應用於訴訟上，更受到當時的光線、距離
      、持續的時間、證人觀察的角度，以及證人當時的精神狀
      態、注意力、事件的突發性、承受的心理壓力等等因素所
      影響，而無法完整記錄每一細節及全貌。且人類之記憶，
      常隨著時間之逝去而逐漸磨損，記憶之線索常會改變，自
      難期證人能將過往事物之原貌完整呈現。故證人之陳述有
      部分前後不符，或相互間有所歧異時，究竟何者為可採，
      法院仍應本其自由心證，依據經驗法則及論理法則，參酌
      其他補強證據予以綜合判斷，且應就證人之觀察力、記憶
      力及陳述力綜合審酌，以判斷其陳述之真偽，非謂一有不
      符或矛盾，即認其全部均為不可採信（最高法院94年度台
      上字第2248號判決意旨參照）。衡情，證人庚○○於被告
      戊○○、乙○○分別持電擊棒及番刀進入其所駕駛之自小
      客車內，復遭被告2人將證人庚○○之身體移到前座中間
      ，且於證人庚○○驚嚇呼救後，並由被告戊○○持電擊棒
      毆打，被告乙○○則持刀械命其交出財物，任何人於此客
      觀情狀下，當無不因此而心生畏懼、驚慌失措之理。且證
      人庚○○於警詢時所述，距案發時間僅僅3日，較無時間
      及機會衡酌利害得失，其對突遭歹徒行強於驚恐中的心境
      描述，尚未經時間延宕而磨損，應較直接而符合真實狀況
      ，是以應以證人庚○○於警詢時所具體描述其面對手持器
      械之歹徒，而遭強索財物之心理變化較為符合乍逢驚恐變
      故之被害人心境，而屬可採。堪認被告戊○○、乙○○於
      上揭時、地，分持電擊棒1支及番刀1把一同進入上開車內
      駕駛座及副駕駛座，證人庚○○因驚嚇畏懼而呼叫，被告
      戊○○阻止證人庚○○呼救而持電擊棒毆打證人庚○○，
      被告乙○○則出示刀械，其等以此強暴、脅迫方式，逼迫
      證人庚○○交出財物之事實，惟證人庚○○尚能趁隙駕車
      離去，即尚未達到不能抗拒或難以抗拒之程度。然斯時證
      人庚○○僅關注己身生命、身體安危，對於其支配下之財
      物顯已無力關注，其固心存畏怖，然為使該停車場其他停
      車之駕駛人聽聞而救援，仍持續於驚嚇慌亂中大聲呼叫，
      被告乙○○於告知其等係要索取財物後，雖未待證人庚○○自行交付財物之際，因證人庚○○在場大聲呼救，為免
      遭人發覺其等犯行，迅即由被告乙○○自行取走庚○○放
      置於前開自小客車上之皮包等財物，實與證人庚○○親手
      交付財物無異。且證人庚○○處於當時人數、體力均劣勢
      之情狀下，亦僅能默許或任由被告等人取走其財物。
    3.再者，被告乙○○於本院審理中以證人身分具結證稱：上
      揭時、地行搶被害人庚○○係由被告丁○○提議，伊與被
      告丁○○、戊○○於被告丁○○家中一起討論商議，再循
      前次強盜被害人甲○○之模式行搶財物，並由伊與被告戊○○尋找對象下手行搶，被告丁○○則負責把風。當日係
      由被告戊○○駕駛白色馬自達3自小客車搭載伊前往該處
      ，被告丁○○騎乘其妻所有之機車同往。伊持其等議定後
      所預購之番刀、被告戊○○持被告丁○○所購買之電擊棒
      下手行搶被害人庚○○時，被告丁○○在大潤發賣場的馬
      路邊，即可目睹伊與被告戊○○下手行搶之視線範圍內的
      位置，就是在把風。搶得財物後，伊仍搭乘被告戊○○所
      駕駛之車輛離去，被告丁○○則騎乘前述機車離開，其等
      旋即返回被告丁○○家中。原本並未議定如何均分行搶後
      之財物，且本件搶得後之財物僅有數百元，伊表示財物不
      多，遂由伊一人獨得，被告丁○○、戊○○俱無意見等語
      明確（參本院卷第150頁至第157頁），核與其在99年4月
      30日警詢及偵查中稱：被害人庚○○在99年4月26日下午6
      時40分許，於桃園縣平鎮市○○路57號大潤發量販店停車
      場，遭不詳歹徒進入車內強盜財物為伊與被告戊○○、丁○○三人所為。其等利用被害人庚○○購物上車時，其等
      分持電擊棒與番刀，由伊先上車控制被害人庚○○，再等
      被告戊○○上車一起動手行搶被害人庚○○皮包。被告丁○○則在外把風。該強盜案係由被告丁○○提議。所竊得
      之財物，皮包除現金700元購物食用外，其內證件、提款
      卡、信用卡等物均已棄置在桃園縣平鎮市○○路特易購商
      場旁巷子，詳細地點已不復記憶。伊與被告戊○○共騎乘
      50CC銀色輕機車，被告丁○○則係自行騎輕型機車前往等
      情大致符合（參99年度偵字第12200號卷第39頁至第46 頁
      、第162頁至第163頁）；又核與其在99年5月10日警詢中
      稱：上揭時、地，伊與被告戊○○共乘1部車號不詳白色
      馬自達3汽車前往該處，被告丁○○是騎乘其妻之輕型機
      車前往，財物得手後，白色馬自達3汽車由被告戊○○開
      走等情明確（參99度偵字第12200號卷第231頁）；又其在
      99年5月1日本院羈押訊問時稱：99年4月26日前1、2天，
      伊與被告丁○○、戊○○一起住在桃園縣中壢市○○路○
      段遭查獲之地點，99年4月26日下午是被告丁○○先提議
      要做案件，即以99年4月14日被害人甲○○的案件模式，
      前去大潤發量販店作案，故而是其等一起構想等情吻合（
      參本院99年度聲羈字第290號卷第16頁至第18頁）。互參
      證人乙○○前開所證，其始終陳稱，上開時、地行搶被害
      人庚○○財物，係由證人乙○○及被告丁○○、戊○○一
      同謀畫，且被告丁○○當時係位於該量販店停車場出口處
      把風之事實，固證人乙○○對於其與被告戊○○以何種交
      通工具前往該量販店乙節，略有歧異，然查證人乙○○於
      前開警詢及偵查時，其等所為強盜等案件業經司法警察查
      悉，並因而製作筆錄，而白色馬自達3汽車係其等竊盜所
      得贓物乙節，尚未經司法警察查獲，從而其惟恐被告戊○○之竊盜犯行曝光，而有匿飾之情，亦非不可期；復以被
      告丁○○亦於99年5月12日警詢中稱：被告戊○○與乙○○在桃園縣平鎮市○○路57號大潤發量販店室外停車場行
      搶被害人庚○○財物，係共同駕駛白色馬自達3自小客車
      前往等語屬實（參99度偵字第12200號卷第250頁反面），
      則自不得遽以證人乙○○證述中就前往上開地點所使用之
      交通工具略有不一，有若干細節上可容許之小部分瑕疵即
      不予採信，是仍應以證人乙○○於本院審理中所證其係搭
      乘被告戊○○所駕駛之白色馬自達3汽車前往該量販店，
      進而對於被害人庚○○強取財物一情為可採。
    4.參酌證人及共同被告戊○○於99年4月30日警詢時稱：99
      年4月26日下午6時40分許，在桃園縣平鎮市○○路57號大
      潤發量販店停車場，車牌號碼3572-FQ號自小客車駕駛人
      遭強盜財物係其與被告乙○○、丁○○3人所為。其等趁
      被害人庚○○上車，由被告乙○○先控制被害人庚○○後
      ，並由其與被告乙○○上車動手行搶被害人庚○○皮包，
      被告丁○○則在旁邊把風，該強盜案係由被告丁○○提議
      策劃分工，該次其等僅取得現款700元，用以購買香煙，
      其亦有施用，其餘提款卡及信用卡由被告乙○○處理。其
      與被告乙○○共乘一部輕型機車，被告丁○○則騎乘所有
      之輕型機車前往等語屬實（參99度偵字第12200號卷第29
      頁至第31頁、第162頁至第163頁）。互核上開證人乙○○
      、戊○○所證，除上開2人以何種工具前往該量販店室外
      停車場乙節相左，而以證人乙○○於本院審理中所證堪以
      憑採，一如前述外，其餘過程均相一致，堪認證人戊○○
      前開所證與事實相符，而足採信。被告丁○○雖否認有此
      犯行，並以前開情詞置辯，而證人戊○○亦於本院審理中
      翻異前詞，證人乙○○亦有反覆其詞之情狀，而附和被告
      丁○○之前開辯詞。證人戊○○證稱被告丁○○並未參與
      本件犯行，且於本院準備程序之前所為指證被告丁○○之
      陳述均不實云云；證人乙○○亦自稱係偽證云云。惟查：
      證人戊○○前有如事實欄一所載犯罪科刑執行紀錄，其歷
      經偵審程序，且有竊盜案件之前案科刑紀錄，對於製作筆
      錄之重要性當無不知之理；復於本件警詢中經司法警察告
      知結夥3人強盜，係加重條件，當知悉如攜帶兇器或結夥3
      人犯強盜罪經法院判處有罪，將判處較重之刑罰，其竟於
      本院審理中證稱，其自忖實話實說或隨便亂說會比較輕云
      云（參本院卷第180 頁），顯與其曾經歷偵、審、調查製
      作筆錄之經驗不符，則其事後所為翻異前詞之證述其憑信
      性已足啟人疑竇。審酌其於上揭時、地，行搶被害人庚○○所持用之電擊棒係被告丁○○於99年4 月14日強盜被害
      人甲○○財物後甫購得，而證人戊○○竟得持以為本件犯
      行，亦難認其等所為與被告丁○○無所關連。再者，其於
      99年4 月30日警詢及偵查中，尚分別就99年4 月26日行搶
      被害人庚○○犯行部分否認持工具前往行搶，或就99年4
      月14日被害人甲○○遭強盜財物及99年4 月28日被告乙○○竊取被害人己○○所有機車等案，均否認為其所為等情
      （參99度偵字第12200 號卷第30頁、第162 頁至第163 頁
      ），既於警察推問案情時，得以表示反對之意見，且警詢
      筆錄及偵查筆錄內容係依其所否認之陳述詳實記載，關於
      該項警詢筆錄所載，被告戊○○亦不爭執，是以被告戊○○亦得就司法警察調查之各件刑事案件承認與否，並非一
      概照單全收而無從表示反對意思，足見其於警詢中就司法
      警察詢問調查之案件坦承與否之意思自由尚未受到壓制，
      而仍有陳述自由；另同日移送臺灣桃園地方法院檢察署接
      受內勤檢察官訊問時，亦為與警詢中一致之供陳，並無任
      何保留性陳述。是以其前開警詢及偵查筆錄所供述情節，
      應係據其陳述所為記載，且互核與前開證人乙○○所證相
      符。況且，其供述被告丁○○亦參與犯行乙節，則其等所
      為可能係觸犯較重之結夥強盜罪，故意匿飾為虛偽陳述而
      不和盤托出被告丁○○，始係對其等有利之陳述，何以其
      竟指證被告丁○○，反陷己於更不利之情狀，此亦顯與常
      情有違，益證其於警詢、偵查中所述係據實陳述，堪信為
      真。另證人乙○○迭於警詢及偵查中所為不利被告丁○○
      證述之一致性，業如前述，其雖於本院審理中泛稱係偽證
      云云，然並未表明究與被告丁○○有何宿怨嫌隙，致有偽
      證誣指之動機，實不能排除係其於本院審理期日聽聞被告
      戊○○翻異前詞後，所為合理化被告丁○○前往上開量販
      店之異常舉動，致影響其陳述內容，甚而於提訊過程中，
      受被告丁○○、戊○○意見之影響而更易陳述，並自稱係
      偽證。據上，被告戊○○、乙○○事後改易前詞而為有利
      被告丁○○之陳述，顯係維護被告丁○○之詞，顯無可採
      ，應以證人乙○○於本院審理中及被告戊○○前於警詢及
      偵查中所為不利於被告丁○○之供述，與事實相符而堪憑
      採。
    5.至公訴意旨雖認事實欄二(二)所載犯罪事實，被告等人係犯
      加重搶奪罪嫌。惟按搶奪與強盜雖同具不法得財之意思，
      然搶奪係乘人不備，公然掠取他人之財物，如施用強暴脅
      迫，至使不能抗拒而取其財物或令其交付者，則為強盜罪
      。又刑法第346條第1項恐嚇取財罪之成立，須以意圖為自
      己或第三人不法之所有，以恐嚇使人將本人或第三人之物
      交付為構成要件，換言之，必被害人自行交付財物或默許
      行為人取其財物。再以刑法上之搶奪罪，其為搶奪他人所
      有物，雖與強盜罪無殊，但搶奪行為僅指乘人不及抗拒而
      為奪取者而言，如果施用強暴、脅迫使人不能抗拒而為奪
      取，即應成立強盜罪。又被告若預以得財意思施行強暴脅
      迫，必令交錢以後始肯釋手，已使被害人陷於不能抗拒之
      狀態，則已構成強盜罪。另按刑法上恐嚇取財罪、強盜罪
      及擄人勒贖罪，固均以取得財產上不法利益為目的，惟恐
      嚇取財罪，不以將來之惡害恫嚇被害人為限，即以強暴、
      脅迫為手段，但被害人未達不能抗拒之程度，使其交付財
      物，亦屬之；若係以使用強暴、脅迫等手段，達於不能抗
      拒之程度，即係強盜行為（參最高法院99年度台上字第20
      49號判決意旨參照）。經查，被告丁○○、戊○○、乙○○一同於被告丁○○住處同謀再以強取被害人甲○○財物
      之模式，前往上開大潤發量販店尋找對象下手，嗣99年4
      月26日下午6時40分許，於上開量販店室外停車場，推由
      被告戊○○、乙○○尋找犯案對象，其等見被害人庚○○
      獨自一人欲駕駛車牌號碼3572-FQ號自小客車離去，即分
      別由其等持電擊棒及番刀一同進入上開車內駕駛座及副駕
      駛座分坐在被害人庚○○兩側，其等抓住被害人庚○○，
      將之身體移置該車排擋桿處，被害人庚○○因受到驚嚇，
      心生畏懼而大聲呼叫欲逃離下車，被告戊○○見狀即按壓
      電擊棒，致庚○○受有左手手臂瘀青之傷害，斯時被告乙○○則出示所持之番刀，表示要索取財物，喝令被害人庚○○不得呼叫，被害人庚○○為尋得救援仍持續大聲呼叫
      ，此際被告乙○○隨即將被害人庚○○放置於車內之手提
      包乙只取走，其等以此強暴、脅迫方式，逼迫證人庚○○
      交出財物，惟證人庚○○尚能趁隙駕車離去，即尚未達到
      不能抗拒或難以抗拒之程度等情，業經本院認定如前，已
      如前述。斯時證人庚○○僅關注己身生命、身體安危，對
      於其支配下之財物顯已無力關注，其固心存畏怖，然為尋
      求救援持續於驚嚇慌亂中大聲呼叫，被告乙○○於告知其
      等係要索取財物後，雖未待證人庚○○自行交付財物之際
      ，因證人庚○○在場大聲呼救，為免遭人發覺其等犯行，
      迅即由被告乙○○自行取走庚○○放置於前開自小客車上
      之皮包等財物，實與證人庚○○親手交付財物無異，況且
      以當時證人庚○○所處之情境，亦僅能默許或任由被告等
      人將其財物取走，以求得己身安全。則被告等人上開行為
      顯已預以得財之意思施行強暴脅迫，惟尚未達不能抗拒或
      難以抗拒之程度，且必令得財而後已，此外，被告等人行
      為時，手持兇器為之，且時值傍晚時分，居於人數優勢且
      分持兇器之被告2人對一單身女性施以強暴脅迫，依當時
      客觀情況加以觀察，上開行為固尚未足使證人庚○○陷於
      不能抗拒或難以抗拒之制壓程度，然被告確已實行強暴、
      脅迫之方法，逼令證人庚○○就範，且被告乙○○出手取
      走車上之前開手提包亦非趁證人庚○○不及防備而為之，
      揆諸上開說明，被告戊○○、乙○○前開所為，顯已該當
      恐嚇取財之構成要件。再以共同正犯間，在合同意思範圍
      內，各自分擔犯罪行為之一部，相互利用他人之行為，以
      達其犯罪之目的者，原不必每一階段均參與，祇須分擔犯
      罪行為之一部，即應對於全部所發生之結果共同負責。是
      共同正犯之行為，應整體觀察，就合同犯意內所造成之結
      果同負罪責，而非僅就自己實行之行為負責。是以，被告
      3人，本即為圖自己不法所有，欲取得他人財物，被告丁○○既事前同謀，且亦同騎乘機車前往上開量販店室外停
      車場，而前開手提包雖僅由被告乙○○動手取走，然而其
      等就本件所實施之行為應負其全部責任者，因其等就本件
      行為有犯意之聯絡，且他犯所實施之行為，並未超越原計
      劃之範圍，而各為其等所能預見，從而均應論以恐嚇取財
      之共同正犯。互參上述各情，被告等人上開舉措與搶奪罪
      所指要件有別，且未達至使證人庚○○不能抗拒或難以抗
      拒之程度，是以本件被告3人如本件事實欄二(二)所載犯行
      ，尚難以刑法第326條之加重搶奪罪相繩。
    6.綜上所述，此部分事證明確，被告丁○○、戊○○、乙○○如事實欄二(二)所載之恐嚇取財犯行洵堪認定，應予依法
      論科。
  (三)事實欄二(三)被告乙○○被訴竊盜罪部分：
    訊據被告乙○○對於如事實欄二(三)所載犯罪事實於本院審理
    中坦承不諱，核與其在警詢及偵查中所述一致。並經證人即
    被害人己○○於警詢及偵查中指證：其配偶趙辰宸所有之車
    牌號碼KEO-791號重型機車，平時由其使用，99年4月27日上
    午7時30分許，其將前述機車停放於桃園縣平鎮市○○路77
    號壢新醫院前停車場，前往該醫院探視其父親後，該車即遭
    竊，其於99年4月28日上午6時許，向桃園縣政府警察局平鎮
    分局宋屋派出所報案等語明確（參99度偵字第12200號卷第
    107頁至第109頁）。此外，復有贓物認領保管單、桃園縣政
    府警察局車輛尋獲電腦輸入單等件在卷足憑（參99年度偵字
    第12200號卷第110頁至第114頁），堪認被告乙○○前揭自
    白與事實相符而足採信。此部分亦已事證明確，被告乙○○
    如事實欄二(三)所載犯行已堪認定，應予依法論科。
三、論罪科刑之法律適用：
  (一)核被告丁○○：(1)如事實欄二(一)所為，係犯刑法第330條第1
    項之加重強盜罪、刑法第339條之2第1項之共同不正利用自
    動付款設備詐欺罪；(2)如事實欄二(二)所為，係犯刑法第346
    條第1項共同恐嚇取財罪。核被告戊○○如事實欄二(二)所為
    ，係犯刑法第346條第1項共同恐嚇取財罪。核被告乙○○：
    (1)如事實欄二(一)所為，係犯刑法第330條第1項之加重強盜罪
    、刑法第339條之2第1項之共同不正利用自動付款設備詐欺
    罪；(2)如事實欄二(二)所為，係犯刑法第346條第1項共同恐嚇
    取財罪；如事實欄二(三)所為，係犯刑法第320條第1項竊盜罪
    。
  (二)按強盜罪之成立，以意圖為自己或第三人不法之所有，施以
    強暴、脅迫、藥劑、催眠術或他法，至使不能抗拒而取他人
    之物或使其交付者為構成要件。所稱「至使不能抗拒」係指
    行為人所施之強暴、脅迫等不法行為，在事實上，已達於使
    被害人無法抗拒或不能抗拒之程度而言；強盜罪之強暴、脅
    迫，祇須抑壓被害人之抗拒或使被害人身體上、精神上處於
    不能抗拒之狀態為已足，其暴力縱未與被害人身體接觸，仍
    無礙於強盜罪責之成立；析言之，所謂強暴、脅迫手段，祇
    須足以壓抑被害人之抗拒，使其喪失意思自由為已足，縱令
    被害人實際無抗拒行為，仍於強盜罪之成立，不生影響。次
    按刑法第321條第1項第3款之攜帶兇器竊盜罪，係以行為人
    攜帶兇器竊盜為其加重條件，此所謂兇器，其種類並無限制
    ，凡客觀上足對人之生命、身體、安全構成威脅，具有危險
    性之兇器均屬之，且祇須行竊時攜帶此種具有危險性之兇器
    為已足，並不以攜帶之初有行兇之意圖為必要（最高法院79
    年台上字第5253號判例意旨參照）；查被告丁○○、乙○○
    與真實姓名不詳之成年男子就事實欄二(一)部分，其等結夥之
    全體俱有責任能力及有犯意並在場共同實施或參與分擔實施
    犯罪之人，且未扣案之美工刀、西瓜刀及不明刀械係屬金屬
    材質，且被害人甲○○業經被告丁○○以其所持之前述美工
    刀劃傷左手腕。又按強盜罪以強暴、脅迫等方法，致使不能
    抗拒為構成要件之一，當然含有妨害被害人自由之性質，故
    犯強盜罪而有妨害被害人之自由時，是否另論以妨害自由罪
    名，應就行為人之全部犯罪行為實施過程加以觀察。倘妨害
    自由行為時，強盜行為尚未著手實施，可依其情形認為妨害
    自由、強盜犯罪間具有方法結果之牽連關係（按：業已刪除
    牽連犯）；若強盜犯行業已著手實施，則所為強暴、脅迫等
    非法方法剝奪被害人行動自由行為，應包括在強盜行為之內
    ，無另行成立刑法第302條第1項之妨害自由罪之餘地（最高
    法院22年上字第2064號、24年上字第4407號、23年上字第15
    78號判例要旨，及同院94年度台上字第7291號、91年度臺上
    字第3551號判決要旨參照）。查被告丁○○、乙○○與該真
    實姓名年籍不詳之成年男子，於事實欄二(一)所載時地，對於
    被害人甲○○業已著手實施強盜犯行並進而強押被害人上車
    ，且由被告丁○○駕駛該車至金陵郵局，由被告乙○○持被
    害人甲○○提款卡提領款項，復強押至桃園縣平鎮市○○路
    10巷3弄路口始由被害人甲○○於該處下車離去，被告丁○○、乙○○等人以強暴方法剝奪被害人甲○○之行動自由，
    限制被害人甲○○離去上開自小客車，此部分行為係在被告
    丁○○、乙○○與該名成年男子原強盜之主觀犯意連貫內，
    應包含在強盜行為之內，不另論以刑法第302條第1項之妨害
    自由罪，併予敘明。至被告丁○○、乙○○與該名成年男子
    使被害人甲○○告知提款卡密碼而行無義務之事之低度行為
    ，應為其等強盜之高度行為所吸收，自無適用刑法第304 條
    之餘地。被告丁○○、乙○○與另名不詳姓名成年男子就事
    實欄二(一)所犯上開各罪、被告丁○○、戊○○、乙○○就事
    實欄二(二)所犯上開各罪，有犯意之聯絡與行為之分擔，為共
    同正犯；此部分雖均係利用同一之強暴行為所形成使被害人
    不能抗拒狀態而為之，然其犯意係分別萌生，所為強取財物
    與不正利用自動付款設備詐欺取財之行為互殊、所犯之罪名
    與侵害之法益亦屬有異，自非單一行為。是被告丁○○就事
    實欄二(一)、(二)；被告乙○○就事實欄二(一)、(二)、(三)所犯上開
    各罪間，犯意各別，行為互殊，又核無實質上一罪或裁判上
    一罪之關係，為實質上數罪關係，應予分論併罰。至公訴意
    旨就事實欄二(二)部分，雖以被告丁○○、戊○○、乙○○係
    加重搶奪之共同正犯而提起公訴及追加起訴，惟按法院審判
    之對象係檢察官起訴之公訴事實，至檢察官以何一罪名提起
    公訴，對法院而言均無拘束力，此所以刑事訴訟法第300條
    規定，科刑或免刑之判決，法院得就起訴之犯罪事實，變更
    檢察官所引應適用法條之原因。亦即法院在起訴犯罪事實同
    一性之範圍內，不受起訴法條之拘束，得自由認定事實，適
    用法律，以期訴訟經濟之要求，但為兼顧被告之防禦權，並
    符合不告不理之旨意，自須於公訴事實之同一性範圍內，始
    得為之。又由於犯罪乃侵害法益之行為，犯罪事實自屬侵害
    性之社會事實，亦即刑法加以定型化之構成要件事實，故此
    所謂「同一性」，應以侵害性行為之內容是否雷同，犯罪構
    成要件是否具有共通性為準，若二罪名之構成要件具有相當
    程度之吻合，即可謂具有同一性。查恐嚇取財與搶奪行為，
    僅係取得財物之手段不同，就意圖為不法所有，以非法方法
    取得他人財物而言，兩者並無差異，二罪名之構成要件具有
    相當程度之吻合，應認為具有同一性。本院認被告3人此部
    分犯行，檢察官所引起訴應適用之法條，尚未允洽，爰依法
    變更起訴法條為刑法第346條第1項，論以恐嚇取財罪，且踐
    行刑事訴訟法第95條告知義務，及予之辯論之機會，不致對
    當事人造成突襲，既無礙於被告防禦權之行使，復可避免就
    一個社會事實，不斷進行刑事程序之弊，而符合訴訟經濟之
    要求。而被告乙○○共同犯先後數次輸入被害人甲○○之提
    款卡密碼盜領被害人之存款，係基於同一不正利用自動付款
    設備詐欺犯意下之接續行為，僅侵害相同之法益，為接續犯
    ，只論以一不正利用自動付款設備詐欺罪。於起訴書論罪法
    條雖就事實欄二(一)部分漏未引用刑法第339條之2第1項之條
    文，惟犯罪事實欄已載明被告丁○○、乙○○等持被害人甲○○提款卡提領款項之事實，且據本院於審理中當庭增列起
    訴法條，並踐行刑事訴訟法第95條告知義務，及予之辯論之
    機會，不致對當事人造成突襲，附予敘明。又被告丁○○、
    戊○○有事實欄一所載論罪科刑之執行紀錄，有臺灣高等法
    院被告前案紀錄表可參，其於有期徒刑執行完畢後5年內故
    意再犯上開有期徒刑以上之罪，均為累犯，各應依刑法第47
    條第1項規定，加重其刑。
  (三)爰審酌被告丁○○、戊○○、乙○○年值盛壯，智識程度並
    無明顯不足之情形，其等不循正當方式憑恃己力而供生活之
    需，僅因個人細故驟起盜心，犯罪動機至為可訾；其所為上
    開犯行，對被害人身心受創至鉅，兼衡被告丁○○主導上開
    犯罪計畫、被告戊○○、乙○○共同持刀械強盜財物或恐嚇
    取財，對於社會治安所生實際危害，暨犯罪後態度等一切情
    狀，分別量處如主文所示之刑，以資懲儆。至檢察官論告時
    雖以被告丁○○部分求處應執行有期徒刑11年；被告乙○○
    部分應執行有期徒刑10年6月等語。惟刑事審判旨在實現刑
    罰權分配之正義，故法院對於有罪被告之科刑，應符合罪刑
    相當之原則，使輕重得宜，罪當其罪，以契合社會之法律感
    情，此所以刑法第57條明定科刑時應審酌一切情狀，尤應注
    意該條各款所列事項以為科刑輕重之標準，縱使基於目的性
    之考量，認定必須加重裁量時，亦僅得在罪責相當性之範圍
    內為加，不宜單純為強調刑罰之威嚇功能，而從重超越罪責
    程度為裁，務求「罪刑相當」。本件被告丁○○、乙○○所
    為犯行固屬可議，而應予以論罪科刑，然本件經調查審理結
    果，審視全案卷證資料，本院認如就被告丁○○、乙○○所
    犯上開各罪，依檢察官之求刑，定應執行有期徒刑11年、10
    年6月，相對於其等所為犯罪本身之情節及輕重（詳如前述
    ），尚有過苛之虞，難謂符合罪刑相當之原則。是本院綜合
    刑法第57條所列各事項審酌結果，認應諭知如主文所示之刑
    為適當，併此敘明之。另就公訴意旨認被告丁○○、戊○○
    前有多次毒品及竊盜前科，請求宣告其等於刑之執行前，令
    入勞動場所強制工作乙節。惟按有犯罪之習慣或因遊蕩或懶
    惰成習而犯罪者，於刑之執行前，令入勞動場所，強制工作
    。18歲以上之竊盜犯、贓物犯，有犯罪之習慣者，得於刑之
    執行前，令入勞動場所強制工作，刑法第90條第1項、竊盜
    犯贓物犯保安處分條例第3條第1項分別定有明文。立法上於
    保安處分中設立強制工作種類之目的，旨在對嚴重職業性犯
    罪及欠缺正確工作觀念或無正常工作因而犯罪者，強制其從
    事勞動，學習一技之長及正確之謀生觀念，使其日後重返社
    會，能適應社會生活，且係對受處分人將來之危險性所為之
    處置，以達教化與治療之目的，為刑罰之補充制度。而保安
    處分之措施亦含社會隔離、拘束身體自由之性質，依大法官
    釋字第471號解釋意旨，及刑法第1條後段明定拘束人身自由
    之保安處分，亦同有罪刑法定原則之適用意旨，足認強制工
    作之保安處分，寓有實質刑罰之性質，本院宣告如主文所示
    之自由刑已足，其執行內容與強制工作內容無異，同樣可達
    教化及預防之目的，若令其等逕入勞動處所強制工作，則稍
    嫌過苛，自無從依刑法第90條之規定，宣告其等於刑之執行
    完畢或赦免後，令入勞動場所強制工作之必要，併此敘明。
  (四)末按未扣案之美工刀、西瓜刀及不明刀械各1 把，係被告丁○○、乙○○及不詳姓名成年男子所有，供其等犯本件事實
    欄二(一)所載之強盜罪所用之物，業據被告等人供承在卷，惟
    並無積極證據證明業已滅失；另扣案之番刀1 把及電擊棒1
    支，係被告丁○○、乙○○所有，供其等犯本件事實欄二(二)
    所載之恐嚇取財罪所用之物，爰依刑法第38條第1 項第2款
    規定宣告沒收。
據上論斷，應依刑事訴訟法第299條第1項前段，第330條第1項、
第28條、第339條之2第1項、第346條第1項、第320條第1項、第
47條第1項、第38條第1項第2款、第3項、第51條第5款，刑法施
行法第1條之1第1項、第2項前段，判決如主文。
本案經檢察官梁光宗到庭執行職務。
中    華    民    國    99    年    9     月    13    日
            刑事第六庭    審判長法  官  錢建榮
                                法  官  黃翊哲
                                法  官  呂美玲
附表一【被告丁○○部分】：
┌──┬────────┬──────────────────┐
│編號│犯罪事實        │ 主   文                            │
├──┼────────┼──────────────────┤
│1   │如事實欄二(一)所載│丁○○意圖為自己不法之所有，攜帶兇器│
│    │之犯罪事實      │，結夥三人以上，以強暴、脅迫至使不能│
│    │                │抗拒，而取他人之物，累犯，處有期徒刑│
│    │                │柒年捌月。未扣案之美工刀、西瓜刀及不│
│    │                │明刀械各壹把，均沒收。又共同意圖為自│
│    │                │己不法之所有，以不正方法由自動付款設│
│    │                │備取得他人之物，累犯，處有期徒刑陸月│
│    │                │。                                  │
├──┼────────┼──────────────────┤
│2   │如事實欄二(二)所載│丁○○共同意圖為自己不法之所有，以恐│
│    │之犯罪事實      │嚇使人將本人之物交付，累犯，處有期徒│
│    │                │刑壹年貳月。扣案之番刀壹把及電擊棒壹│
│    │                │支，均沒收。                        │
└──┴────────┴──────────────────┘
附表二【被告乙○○部分】：
┌──┬────────┬──────────────────┐
│編號│犯罪事實        │ 主   文                            │
├──┼────────┼──────────────────┤
│1   │如事實欄二(一)所載│乙○○意圖為自己不法之所有，攜帶兇器│
│    │之犯罪事實      │，結夥三人以上，以強暴、脅迫至使不能│
│    │                │抗拒，而取他人之物，處有期徒刑柒年貳│
│    │                │月。未扣案之美工刀、西瓜刀及不明刀械│
│    │                │各壹把，均沒收。又共同意圖為自己不法│
│    │                │之所有，以不正方法由自動付款設備取得│
│    │                │他人之物，處有期徒刑伍月。          │
├──┼────────┼──────────────────┤
│2   │如事實欄二(二)所載│乙○○共同意圖為自己不法之所有，以恐│
│    │之犯罪事實      │嚇使人將本人之物交付，處有期徒刑拾月│
│    │                │。扣案之番刀壹把及電擊棒壹支，均沒收│
│    │                │。                                  │
├──┼────────┼──────────────────┤
│3   │如事實欄二(三)所載│乙○○竊盜，處有期徒刑參月。        │
│    │之犯罪事實      │                                    │
│    │                │                                    │
└──┴────────┴──────────────────┘
以上正本證明與原本無異。
如不服本判決應於收受判決後10日內向本院提出上訴書狀，並應
敘述具體理由。其未敘述上訴理由者，應於上訴期間屆滿後20日
內向本院補提理由書( 均須按他造當事人之人數附繕本) 「切勿
逕送上級法院」。
                                書記官  李玉華
中    華    民    國    99    年    9     月    14    日
附錄本案論罪科刑法條：
中華民國刑法第330條
（加重強盜罪）
犯強盜罪而有第321 條第1 項各款情形之一者，處7 年以上有期
徒刑。
前項之未遂犯罰之。
中華民國刑法第339條之2
（違法由自動付款設備取得他人之物之處罰）
意圖為自己或第三人不法之所有，以不正方法由自動付款設備取
得他人之物者，處3 年以下有期徒刑、拘役或1 萬元以下罰金。
以前項方法得財產上不法之利益或使第三人得之者，亦同。
中華民國刑法第346條
（恐嚇取財得利罪）
意圖為自己或第三人不法之所有，以恐嚇使人將本人或第三人之
物交付者，處6 月以上5 年以下有期徒刑，得併科1 千元以下罰
金。
以前項方法得財產上不法之利益，或使第三人得之者，亦同。
前二項之未遂犯罰之。
中華民國刑法第320條
（普通竊盜罪、竊佔罪）
意圖為自己或第三人不法之所有，而竊取他人之動產者，為竊盜
罪，處5年以下有期徒刑、拘役或5百元以下罰金。
意圖為自己或第三人不法之利益，而竊佔他人之不動產者，依前
項之規定處斷。
前二項之未遂犯罰之。

司法院資訊處製作；財團法人民間司法改革基金會備份。
